臺灣高等法院刑事判決　　　　　　　　94年度上訴字第1624號
上　訴　人
即　被　告　甲○○
指定辯護人　周亞萍律師
上列上訴人因強盜案件，不服臺灣板橋地方法院94年度訴字第23
4號，中華民國94年4月14日第一審判決（起訴案號：臺灣板橋地
方法院檢察署94年度偵字第891號），提起上訴，本院判決如下
：
    主  文
上訴駁回。
    事  實
甲○○因積欠朋友款項未還，乃於民國94年1月2日凌晨2時40分
許，進入位於台北縣中和市○○路141號之「全家便利超商」，
向店員乙○○商借新台幣（下同）300元，遭乙○○拒絕後，竟
萌意圖為自己不法所有之犯意，返回其台北縣中和市○○路428
巷6弄4號2樓住家，攜帶其家中所有，在客觀上足以傷人生命、
身體之菜刀1把，藏放於其所穿著之POLO外套口袋，再於POLO外
套外加著黑色外套1件，隨後於同日凌晨3時30分許，再進入上開
「全家便利超商」，隨即繞進櫃檯內，喝罵乙○○將錢交出，因
見乙○○向後退卻，甲○○旋自其黑色外套內從胸口部位取出上
開菜刀，並以左手抓住乙○○之後衣領，右手持菜刀於乙○○頭
部附近揮動，以此強暴方式致使乙○○不能抗拒，而開啟收銀機
，任令甲○○強取收銀機內之現金9,510元（含紙鈔及硬幣）。
甲○○得手後旋即逃逸，並將所得悉數作償還友人之用。嗣於94
年1月3日19時許，為警在其前開住處查獲，並扣得甲○○作案所
用之菜刀1把（非甲○○所有），及作案當時所穿著之POLO外套
、黑色外套、運動長褲各1件及球鞋1雙。
    理  由
一、認定犯罪事實所憑證據和理由：
（一）、上開強盜犯罪事實業據上訴人即被告甲○○坦承不諱，
        核與證人即被害人乙○○於警詢及原審證稱：其是全家
        便利超商之店員，94年1月1日晚間11時起至隔日早上7
        時止擔任收銀員之工作，於94年1月2日凌晨2時40分許
        ，被告進入店內向其借300元，遭其拒絕後，約在同日
        凌晨3時20分許（應為「3時30分許」），被告又進入店
        內，當時其本人在櫃檯後的水槽洗東西，嗣被告隨即進
        入櫃檯，從外套內拿出一把菜刀，並把其本人抓住，拿
        菜刀脅迫其本人，使其本人心生畏懼而打開收銀機讓被
        告搶走其內的現金，後經清點數額為9,510元，被告確
        為強盜其財物之人，扣案菜刀1把即為被告作案時所持
        用之菜刀無誤等語相符（見偵查卷第11至15頁、原審卷
        第52、53頁）。
（二）、經原審勘驗上開便利超商於案發當時（即94年1月2日凌
        晨3時30分許）店內之監視錄影帶，結果為：「錄影帶
        畫面左上方為店內、右上方為櫃台、左下方為大門、右
        下方為辦公室。94年1月2日凌晨3時30分12至18秒，被
        告在店門外徘徊，同分19秒，被告進入店內，同分31秒
        被告進入櫃台，拿出壹把菜刀；罵三字經、喝令店員將
        錢拿出來，並再次喝罵三字經又抓住店員脖子，並揮動
        菜刀作勢攻擊店員，店員當場發出哀叫聲，強迫店員打
        開收銀機後退後，於同分50秒自行強取收銀機內之紙鈔
        及硬幣，於同分56秒離開店內。」（見原審卷第51、52
        頁），亦與上揭被告自白及證人乙○○之證言相符合。
        並有超商監視器錄影帶翻拍照片及被告作案所持菜刀與
        所著衣物之照片附卷，及POLO套、黑色外套、運動長褲
        各1件、球鞋1雙及菜刀1把等物扣案可資佐證。又扣案
        之菜刀，經本院當庭勘驗結果：刀柄是塑膠材質，刀刃
        是不銹鋼材質、銳利，刀身總長29公分，刀刃長17公分
        ，是該刀客觀上可為凶器無訛。
（三）、至被告雖稱其只有拿到5000多元，但證人乙○○於原審
        證稱損失9510元是店內清點統計出來之數字（見原審卷
        第54頁），且被告於警詢及本院均稱回家算是5000多元
        ，至半路有無掉錢不清楚，因其當時很緊張等語，是本
        件被告強盜所得金額應以證人乙○○所述為正確。
（四）、本件被告之自白顯與事實相符，事證明確，被告犯行堪
        以認定。
二、論罪及駁回上訴之理由：
（一）、核被告所為係犯刑法第330條第1項之加重強盜罪。
（二）、原審審酌被告正值青年，不思努力工作以維生計，竟僅
        因一時經濟困難，而於深夜時分攜帶兇器劫取超商，嚴
        重危害社會治安，所生危害非輕，及被告劫財時態度兇
        惡，持菜刀於被害人頭部附近揮動，極易因不慎傷及被
        害人之要害部位，犯罪手段十分惡劣，本應嚴懲，惟審
        酌被告所搶得現金不過9,510元，犯罪所得非鉅，犯罪
        後亦知坦承犯行，態度尚稱良好，已有悔意，暨其因積
        欠朋友款項，未能償還致罹本案之之犯罪動機、攜帶兇
        器菜刀犯案之犯罪手段及強盜款項等一切情狀，量處被
        告有期徒刑8年。並說明扣案之菜刀一把，係被告自其
        住家攜出，並非違禁物，亦非被告所有之物；POLO外套
        、黑色外套、運動長褲各1件及球鞋1雙，與本案犯罪並
        無直接關聯，均無沒收之必要，均不宣告沒收。其認事
        、用法量刑均屬妥適。被告空言原判決量刑過重提起上
        訴，為無理由，應予駁回。
三、適用之法律：
    刑事訴訟法第368條。
本案經檢察官錢漢良到庭執行職務
中　　華　　民　　國　　94　　年　　8 　　月　　26　　日
　　　　　　　　　刑事第十六庭  審判長法　官  曾德水
　　　　　　　　　　　　　　　　　　  法　官  江國華
　　　　　　　　　　　　　　　　　　  法　官  廖紋妤
以上正本證明與原本無異。
如不服本判決，應於收受送達後十日內向本院提出上訴書狀，其
未敘述上訴之理由者並得於提起上訴後十日內向本院補提理由書
（均須按他造當事人之人數附繕本）。
                                      書記官  王增華
中　　華　　民　　國　　94　　年　　8 　　月　　30　　日
附錄：本案論罪科刑法條全文
刑法第330條
犯強盜罪而有第321條第1項各款情形之一者，處七年以上有期徒
刑。
